臺灣桃園地方法院民事簡易判決
111年度桃簡字第556號
原      告  劉晉綸  

被      告  邱琮元  

上列當事人間請求侵權行為損害賠償事件，原告對本院111年度
桃金簡字第2號刑事案件提起附帶民事訴訟，經本院刑事庭以111
年度桃簡附民字第28號裁定移送前來，本院於民國111年7月22日
言詞辯論終結，判決如下：
    主      文
被告應給付原告新臺幣柒拾貳萬肆仟元，及自民國一一一年一月
二十七日起至清償日止，按週年利率百分之五計算之利息。
原告其餘之訴駁回。
本判決第一項得假執行。
    事實及理由
一、原告主張：被告能預見任意將所有之金融機構帳戶資料交付不
    認識之他人使用，足供他人用作為掩飾或隱匿特定犯罪所得
    財物本質、來源、去向之洗錢工具，為貪圖新臺幣（下同）
    2萬元之對價，竟於民國110年3、4月間某時，在桃園市桃園
    區寶山街某統一超商內，將其所申辦之臺灣銀行苗栗分行帳
    號000000000000號帳戶（下稱系爭帳戶）之存摺、提款卡及
    密碼等資料，提供予真實姓名年籍不詳、自稱「蘇群偉」之人
    ，並取得上述2萬元之對價。嗣某詐欺集團成員輾轉取得系
    爭帳戶資料後，由集團成員於附表所示之詐欺時間、方式詐
    騙原告，原告遂於附表所示轉帳時間、地點、方式，匯款74
    萬3,998元至訴外人陳怡泰所申辦使用之中華郵政股份有限
    公司帳號00000000000000號帳戶內後，該詐欺集團成員旋即
    於附表所示轉出時間及轉出金額，轉匯74萬4,000元至系爭
    帳戶，隨之再將前揭款項轉匯至其他帳戶，致原告受有74萬
    3,998元之損害，爰依侵權行為法律關係提起本訴訟等語。
    並聲明：被告應給付原告74萬3,998元，及自刑事附帶民事
    起訴狀繕本送達翌日起至清償日止，按週年利率5％計算之利
    息。
二、被告則以：被告將系爭帳戶借與蘇群偉，是因蘇群偉稱其帳
    戶被凍結無法使用，朋友要匯錢給他，故被告將系爭帳戶之
    提款卡跟密碼交由蘇群偉讓他領錢。被告不知蘇群偉將系爭
    帳戶作何使用，如被告知道蘇群偉是要拿去作為犯罪使用就
    不會借給他，被告是遭蘇群偉欺騙，亦為被害人等語，資為
    抗辯。並聲明：原告之訴駁回。
三、原告主張之上開事實，及被告因前開不法行為，業經本院以
    111年度桃金簡字第2號刑事簡易判決被告幫助犯洗錢防制法
    第14條第1項之洗錢罪，處有期徒刑6月，併科罰金10萬元在
    案，有上開刑事簡易判決書在卷可參（見本院卷第4頁至第7
    頁），復經本院職權調閱前開刑事案件全案卷證查核無訛，
    堪信原告主張之事實為真實可採。
四、本院之判斷：
  ㈠按因故意或過失，不法侵害他人之權利者，負損害賠償責任
    。數人共同不法侵害他人之權利者，應連帶負損害賠償責任
    ，為民法第184條第1項前段、第185條第1項前段所分別明定
    。又所謂共同侵權行為，係指數人共同不法對於同一之損害
    ，與以條件或原因之行為。加害人於共同侵害權利之目的範
    圍內，各自分擔實行行為之一部，而互相利用他人之行為，
    以達其目的者，仍不失為共同侵權行為人，而應對於全部所
    發生之結果，連帶負損害賠償責任。本件被告提供系爭帳戶
    予真實身分不詳之詐欺集團成員，幫助其等對原告實施上開
    詐欺取財之故意不法侵害行為，致原告受有74萬3,998元之
    損害，則被告亦屬共同侵權行為人，故原告請求被告損害賠
    償，即屬有據。
  ㈡本件被告雖以前詞置辯，惟查，被告在前開刑事案件偵查中
    自白表示當時因為缺錢，在網路上尋找賺錢的機會，蘇群偉
    說要拿系爭帳戶去做博奕，被告便將系爭帳戶的存摺、提款
    卡、密碼交給蘇群偉，並獲得報酬2萬元等語（見偵卷第233
    至237頁），是被告既於偵查中自白犯罪，嗣於本案審理時
    更易其詞，顯非可採。另衡諸一般人日常生活經驗，帳戶存
    摺、提款卡及密碼攸關 個人財產利益保障，其專屬性甚高
    ，一般人均會妥為保管，防止他人任意使用，縱有特殊情況
    偶須交付他人使用，亦必深入了解用途及合理性。且現今我
    國金融機構對於國人申請帳戶，並無特別之資格限制，倘若
    無違法之目的，尚無取得他人帳戶使用之必要。況被告前於
    103年間即因交付金融帳戶存摺、提款卡、密碼予不相識之
    他人使用，而幫助財產犯罪集團施行犯罪，使犯罪集團得以
    使用其所交付之金融帳戶來作為取款之工具，經臺灣苗栗地
    方法院以104年度苗簡字第1038號判決有罪在案（見刑卷第4
    7至49頁），顯然被告對將金融機構帳戶存摺、提款卡及密
    碼等物件交予並不認識之人使用，所產生之風險自然知之甚
    明，且對犯罪集團使用人頭帳戶作為取款工具，或作為掩飾
    或隱匿犯罪所得財物本質、來源、去向之洗錢工具等情，亦
    明瞭於心，豈料被告此次仍輕易交出系爭帳戶之存摺、金融
    卡及密碼予他人使用，益見其具有「縱成為掩飾或隱匿犯罪
    所得財物本質、來源、去向之洗錢工具亦與其本意無違」之
    心態甚明，是被告上開所辯，洵無足取。　　
　㈢惟本件被告並未加入詐欺集團或執行詐騙原告之行為，其將
    系爭帳戶交予詐欺集團使用，致使詐欺集團得以之作為收取
    款項工具，被告應僅就其提供系爭帳戶造成之損害結果即如
    72萬4,000元，負共同侵權行為人責任；至於原告匯款至其
    他人頭帳戶所受之損害，則與被告提供系爭帳戶之幫助行為
    ，無相當因果關係，尚無從命被告負連帶賠償之責。準此，
    被告僅就原告受騙匯款至系爭帳戶之72萬4,000元部分，負
    損害賠償之責。
五、末按給付無確定期限者，債務人於債權人得請求給付時，經
    其催告而未為給付，自受催告時起，負遲延責任，經債權人
    起訴而送達訴狀，或依督促程序送達支付命令，或其他相類
    之行為者，與催告有同一之效力；又遲延債務，以支付金錢
    為標的者，債權人得請求依法定利率計算之遲延利息；應付
    利息債務，利率未經約定，亦無法律可據者，週年利率5％。
    民法第229條第2項、第233條第1項前段、第203條定有明文
    。查本件因侵權行為所生損害賠償債權，為給付無確定期限
    之債權，又係以支付金錢為標的，揆諸上揭法律規定，查本
    件原告向被告請求應給付之金額外，併請求自刑事附帶民事
    起訴狀繕本送達翌日即111年1月27日（見本院111年度桃簡
    附民字第28號卷第23頁）起至清償日止，按週年利率5％計算
    之利息，為有理由，應予准許。
六、綜上所述，原告依侵權行為之法律關係，請求被告給付72萬
    4,000元，及自111年1月27日起至清償日止，按週年利率5％
    計算之利息，為有理由，應予准許；逾此部分之請求，則屬
    無據，應予駁回。
七、本件原告勝訴部分係適用簡易訴訟程序所為被告敗訴判決，
    爰依民事訴訟法第389條第1項第3款之規定，應依職權宣告
    假執行。
八、本件判決基礎已臻明確，兩造其餘主張、陳述及所提證據，
    經核與判決結果不生影響，爰不逐一論述，併此敘明。
九、本件係由本院刑事庭移送民事庭之刑事附帶民事訴訟，依刑
    事訴訟法第504條第2項規定，免納裁判費，且綜觀卷內資料
    ，兩造復無其他訴訟費用支出，爰無庸諭知訴訟費用之負擔
    ，併此敘明。
中　　華　　民　　國　　111 　年　　8 　　月　　12　　日
                  桃園簡易庭  法  官  陳容蓉
附表：
編號 詐欺時間、方式 轉帳時間、地點、方式 轉帳金額 （新臺幣） 轉出時間及金額 1 詐欺集團成員於110年4月12日晚間9時許，冒充湯圓仔飯店、銀行人員致電原告，佯稱因訂房網路異常導致多訂了10筆訂單，需匯款解除付款，致原告陷於錯誤。 110年4月14日上午9時35分許，在不詳地點，操作自動櫃員機轉帳匯款至訴外人陳怡泰之郵局帳戶內。 74萬3,998元 110年4月14日上午9時42分，復自陳怡泰之郵局帳戶轉帳72萬4,000元至系爭帳戶內。 
以上為正本係照原本作成。
如不服本判決，應於送達後20日內，向本院提出上訴狀，並表明
上訴理由，如於本判決宣示後送達前提起上訴者，應於判決送達
後20日內補提上訴理由書（須附繕本）。
如委任律師提起上訴者，應一併繳納上訴審裁判費。
中　　華　　民　　國　　111 　年　　8 　　月　　12　　日
                              書記官  王帆芝